最高法院刑事判決                              八十六年度台上字第七一八五號
    上訴人  台灣高等法院高雄分院檢察署檢察官
    被  告  甲○○
右上訴人因被告業務過失致人於死案件，不服台灣高等法院高雄分院中華民國八十五
年十二月十九日第二審判決（八十五年度上訴字第一九二九號，起訴案號：台灣高雄
地方法院檢察署八十四年度偵字第一五五二二號），提起上訴，本院判決如左：
    主  文
原判決撤銷，發回台灣高等法院高雄分院。
    理  由
本件原判決以檢察官公訴意旨略稱：被告甲○○係高雄市三勝營造公司（下稱三勝公
司）派駐在高雄市○○路（即高雄縣仁武鄉○○○○路）道路拓寬工程之工地主任。
竟疏未在公司施工該路段即仁武鄉○○○○路第三六六公里五百公尺處設置有效之警
告標誌，即在該處堆放數捆五分鋼筋。致使張智凱（現役軍人）於民國八十二年十一
月十四日凌晨駕駛車號000－0000號汽車行經該處時，先軋過放在該處之鋼筋
，導致該車打滑失控而撞及停在路邊之挖土機，當場翻覆。張智凱因此受開放性顱骨
骨折及腦損傷，經送醫救治，不治死亡。因認被告涉有刑法第二百七十六條第二項之
業務過失致死罪云云。惟經審理結果，認為上述鋼筋及無作用之警示燈不能認定係三
勝公司所有，而無從證明被告有何業務過失致死之犯行。乃維持第一審諭知被告無罪
之判決，駁回檢察官在第二審之上訴。固非無見。
惟查：(一)證人莊明全於憲兵隊訊問時，證述該捆鋼筋係負責挖掘路旁水溝之公司所擺
放；另證人潘建東於另案偵查中，在八十二年十二月六日具狀陳稱，該批鋼筋係三勝
公司存放，請求調查證據等語（上述筆錄及聲請狀附於八十四年度偵字第五二五一號
影印卷內）。該現場水溝之挖掘，是否屬於三勝公司承包之道路拓寬工程範圍之內？
如果屬實，則該捆鋼筋究否為三勝公司所放置？又潘建東如何確知該批鋼筋為三勝公
司所有？凡此均屬不利於被告之證據，與待證事實難謂無關，原審未傳訊莊明全、潘
建東深入查證，逕認不能證明上述鋼筋為三勝公司所有，而為被告無罪之諭知，自屬
未盡調查能事之違誤。(二)證人即處理車禍現場之憲兵上尉史昌澤於第一審審理中供證
，肇事現場工地之怪手及鋼筋之前方，三勝公司並無設置安全措施，僅在怪手前擺放
一具沒有亮（無作用）之警示燈等語（見第一審卷第一○五頁背面）。倘屬無訛，則
所應審究者，肇事現場是否屬於三勝公司拓寬道路之工地範圍？如屬三勝公司工地，
該公司即有注意防止該工地發生危險之義務，該公司何以未設置安全措施？且不論該
捆鋼筋是否三勝公司所有，三勝公司如確在該址施工，自有危險發生之可能，該公司
及被告因此即應盡防範危險發生之注意，則對本件車禍之發生應否負過失責任，即非
無研求之餘地。原審對此未詳細審理，徒以該捆鋼筋不能證明係三勝公司所有，而認
為不能證明被告犯罪，尚嫌率斷。檢察官上訴意旨，指摘原判決不當，非無理由，應
認有撤銷發回更審之原因。
據上論結，應依刑事訴訟法第三百九十七條、第四百零一條，判決如主文。
中      華      民      國    八十六    年     十二     月      五      日
                              最高法院刑事第十庭
                                  審判長法官  吳  雄  銘
                                        法官  池  啟  明
                                        法官  陳  宗  鎮
                                        法官  石  木  欽
                                        法官  吳  火  川
      右正本證明與原本無異
                                              書  記  官
中      華      民      國    八十六    年     十二     月      十      日
